臺灣臺中地方法院民事判決　九十三年度簡上字第二五七號
　　上　訴　人　丙○○
　　訴訟代理人　陳文慧律師
　　被　上訴人　乙○○
　　　　　　　　甲○○
　　共　　　同
　　訴訟代理人　陳光龍律師
　　複　代理人　劉清彬
右當事人間請求拆屋還地事件，上訴人對於中華民國九十三年六月十六日臺灣臺中地
方法院臺中簡易庭九十二年度中簡字第二六五一號第一審判決提起上訴，本院於民國
九十三年十二月三十一日言詞辯論終結，判決如左：
    主      文
上訴駁回。
第二審訴訟費用由上訴人負擔。
    事實及理由
一、上訴聲明：
  (一)上訴人方面：(1)原判決廢棄。(2)被上訴人於第一審之訴駁回。(3)上訴人願供擔
      保請準宣告免為假執行。
  (二)被上訴人方面：如主文所示。
二、本事件經本院審理結果，認原審為被上訴人勝訴之判決，經核於法要無不合，應
    予維持，並引用原判決記載之事實及理由（如附件）。
三、上訴人雖以：由內政部土地測量局於民國（下同）九十年十二月三日測量之結果
    ，占用被上訴人所有坐落台中市○區○○段七小段四地號土地（下稱系爭土地）
    者，係訴外人江魏廣子所有台中市○區○○街八三之二號房屋（下稱八三之二號
    房屋），嗣於九十三年五月四日測量之結果，竟認上訴人所有台中市○區○○街
    八三號房屋（下稱系爭建物）占用系爭土地，先後兩次之測量結果出現明顯差距
    ，已足見內政部土地測量局之測量結果並不正確。且被上訴人當年購買系爭土地
    時，與原地主係約定買賣範圍以系爭土地上房屋圍牆為界，而系爭土地上圍牆痕
    跡猶在，足為證明上訴人所有系爭建物並未占用系爭土地，然內政部土地測量局
    於九十三年五月四日測量時，既拒絕上訴人當場指明正確界址所在，於測量結果
    復未將房屋與土地之界址標明，致誤認上訴人所有系爭建物橫跨在系爭土地與同
    段四之三五、四之三七地號土地上，然事實上上訴人所有之系爭建物早在百年前
    即已建妥，坐落位置係在台中市○區○○段七小段四之三七地號土地上，嗣於八
    十九年間台中市政府實施福音街停車場道路拓寬工程時，拆除系爭建物前半部後
    ，上訴人實施門面修復工程時，再遭人將系爭建物破壞，並檢舉系爭建物係違章
    建築而報請台中市政府拆除，造成系爭建物後半段完全夷為平地，僅餘台中市政
    府認定為合法部分即系爭建物現況，系爭建物在未經拆除、仍為完整狀態時，並
    未占用系爭土地，焉有在房屋前後均遭拆除後僅存之部分反占用系爭土地之理？
    再參以上訴人所有系爭建物與訴外人江魏廣子所有八三之二號房屋原為方位、格
    局均相同、均緊鄰系爭土地圍牆平行等深之建築，然江魏廣子所有八三之二號房
    屋於前後皆遭拆除後仍有部分房屋結構留存，上訴人卻需受所有系爭建物完全拆
    除之不平等待遇，足見內政部土地測量局九十三年五月四日測量之結果確有錯誤
    ，原審依內政部土地測量局該次不正確之測量結果為判決之依據，其判決結果自
    有疏誤云云，指摘原判決不當。惟查：
  （一）上訴人所有系爭建物與江魏廣子所有八三之二號房屋原為連棟式建築，江魏
        廣子所有八三之二號房屋在與系爭土地毗鄰之同段四之三七地號土地東側，
        上訴人所有之系爭建物則係位於四之三七地號土地西側，為上訴人所自認之
        事實（見本院卷九十三年十月二十八日準備程序筆錄），上訴人所有之系爭
        建物與江魏廣子所有之八三之二號房屋既為連棟式建築，則被上訴人就江魏
        廣子所有八三之二號房屋範圍有所誤認，尚屬情理之內，被上訴人稱於前訴
        請江魏廣子拆屋還地時，並不知訴請江魏廣子拆除之建物中有部分建物係屬
        上訴人所有，直至判決確定強制執行時，才發現原測量江魏廣子占用部分有
        一小部分（即系爭建物現存部分）實係上訴人占用，故於江魏廣子強制執行
        案件時未予拆除並再另行提起本件訴訟等語，已屬信而有徵。再比對原審卷
        附內政部土地測量局於九十年十二月三日、九十三年五月四日先後兩次測量
        之結果（見原審卷第八一頁、第一二九頁），土地測量局於九十年十二月三
        日測量結果所示江魏廣子所有八三之二號房屋逾越占用系爭土地之面積達三
        十一平方公尺，占用之位置則包含九十三年五月四日測量結果所示、系爭建
        物占用系爭土地鄰同段四之三七地號西側與四之三五地號交界處在內，不但
        與被上訴人前開陳述內容相符，且與上訴人所稱系爭建物坐落之位置亦相符
        ，尤足見被上訴人前開陳述為真，是內政部土地測量局先後兩次之測量結果
　　　　，一為包含上訴人與江魏廣子兩人所有建物占用系爭土地之位置、面積在內
        ，一為僅就上訴人所有系爭建物占用系爭土地之位置、面積所進行之測量，
        二次測量之結果除是否包含江魏廣子所有之建物在內之區別外，並無其他任
        何扞格不符之處，上訴人指摘內政部土地測量局先後兩次測量結果有明顯差
        距，不足為判決之依據云云，洵不足採。
  （二）再上訴人又指摘內政部土地測量局於九十三年五月四日測量時，拒絕上訴人
        當場指明正確界址所在，於測量結果復未將房屋與土地之界址標明，因而指
        內政部土地測量局該次測量之結果有誤云云。然微論本件被上訴人係起訴請
        求拆屋還地之訴，並非請求確認界址訴訟，無待當事人就界址為指界，縱係
        確認界址訴訟，當事人之指界亦僅供參考，實際界址何在仍有待法院審認，
        當事人之指界並無確定界址之效果。查，原審於九十三年五月四日勘測系爭
        土地時，係指示內政部土地測量局就系爭建物進行測量，為上訴人自認之事
        實（見本院卷九十三年十月二十八日準備程序筆錄），而內政部土地測量局
        以精密電子測距經緯儀，在系爭土地附近測設圖根點，經檢核合格後，作為
        該測區之控制點，然後使用上列儀器，以各圖根點為基點，施測系爭地、當
        事人指界位置及附近界址點，以電腦計算其坐標值，經自動繪圖儀展繪於鑑
        測原圖上（與地籍圖同比例尺：即六百分之一），然後依據台中市中山地政
        事務所保管之地籍圖，謄繪本案有關土號地籍圖經界線，與前項成果核對檢
        核後，測定於鑑測原圖上，據以作成鑑定圖，鑑定圖上復明確標明上訴人所
        有系爭建物係坐落系爭土地上、鄰同段四之三七地號土地西側與四之三五地
        號土地交界處，與上訴人所稱其所有原建物係坐落於四之三七地號西側相符
　　　　，已詳如前述，上訴人在未舉證該次測量鑑定圖有何與事實不符之處，率爾
        以未經上訴人指界為由，指內政部土地測量局之該次測量有誤，已非有據。
        上訴人雖另佐以江魏廣子之建物於前後皆遭拆除後仍有部分房屋結構留存，
        上訴人之系爭建物卻需完全拆除等語，資為內政部土地測量局之該次測量有
        誤之佐證，然江魏廣子之房屋狀況與上訴人所有之系爭建物狀況，並無干連
        ，江魏廣子之房屋狀況如何並不足為有利於上訴人之認定，是上訴人請求重
　　　　新測量及訊問江魏廣子，核均無必要。
  （三）又上訴人另以被上訴人當年購買系爭土地時，與原地主約定之買賣範圍，係
        以系爭土地上房屋圍牆為界，而系爭土地上圍牆痕跡猶在，上訴人所有之系
        爭建物並未逾越占用被上訴人之土地云云，資為上訴人所有之系爭建物並未
        占用系爭土地之論據。然查，系爭土地確為被上訴人與訴外人周金梭所共有
        ，業據提出土地登記謄本為證，至被上訴人與原地主間之買賣契約如何約定
        ，基於債之相對性，僅能拘束為契約當事人之被上訴人與原地主，上訴人既
        非該買賣契約之當事人，自無從援用該買賣契約之約定為占用系爭土地之權
        源，從而，上訴人請求傳訊林本源、周金梭以證明被上訴人購買系爭土地之
        範圍，顯無必要。
四、綜上所述，上訴人所執前詞，指摘原判決不當，求予廢棄改判，為無理由，應予
    駁回。
五、本件事證已臻明確，兩造其餘攻擊暨防禦方法，經審酌於判決結果已無影響，無
    一一論述之必要，附此敘明。
六、上訴人另聲明願供擔保請準宣告免為假執行部分，因本件係不得上訴第三審之事
    件，經本院為第二審判決後即告確定，已無供擔保免為假執行之餘地，上訴人之
    此項請求，無從准許，併此敘明。
七、據上論結，本件上訴為無理由，依民事訴訟法第四百三十六條之一第三項、第四
    百四十九條第一項、第四百五十四條第一項、第二項、第七十八條，判決如主文
    。
中　　　華　　　民　　　國　　九十四　　年　　　一　　　月　　二十八　　日
　　　　　　　　　　　　　　　　    臺灣臺中地方法院民事第二庭
~B審判長法　官　 許冰芬
~B　　　法　官　 蔡建興
~B　　　法　官　 呂麗玉
右為正本係照原本作成。
本件不得上訴。
中　　　華　　　民　　　國　　九十四　　年　　　一　　　月　　二十八　　日
~B　　法院書記官
